臺灣高雄地方法院刑事判決　　　　　　　 96年度易字第740號
公　訴　人　臺灣高雄地方法院檢察署檢察官
被　　　告　丙○○
上列被告因恐嚇取財案件，經檢察官提起公訴（95年度偵緝字第
896 號），本院判決如下：
    主    文
丙○○共同以恐嚇使第三人得財產上不法之利益，累犯，處有期
徒刑捌月。
    事    實
一、丙○○曾於民國91年間因傷害案件，經本院以91年度雄簡字
    第524 號判處有期徒刑3 月確定，於92年8 月11日易科罰金
    執行完畢；詎與址設高雄市○○區○○街70號「南利商行」
    負責人吳國昌（通緝中）、其母吳許有（經本院以94年度簡
    字第7096號判處有期徒刑6 月，現上訴中）及名籍不詳綽號
    「銀隆」之成年男子（業經簽結在案），均明知「南利商行
    」會計乙○○並無侵占存貨之事實，仍基於意圖使吳國昌得
    財產上不法利益之犯意聯絡，於93年9 月6 日某時，依吳國
    昌指示夥同「銀隆」至上揭商行與吳許有會合後，丙○○先
    從辦公室撥電話給吳國昌，由吳國昌透過電話與吳許有、丙○○、「銀隆」一同誣指乙○○侵占存貨，必須簽切結書以
    賠償，及由吳國昌以電話擴音方式對乙○○恫嚇稱：「如果
    不簽切結書，就叫丙○○及『銀隆』押你回家」等語，吳許
    有並在場對乙○○嚇稱：「如果不簽，就照吳國昌說的，押
    你回去，回去後會發生什麼事情，我就不知道了」等語，另
    丙○○及「銀隆」則在旁作勢要將乙○○拉走，使乙○○心
    生畏懼而簽下切結書，承認侵占庫存價值新臺幣（下同）11
    3,507 元之貨物。惟乙○○因心有不甘，在簽立上開切結書
    時，故意填寫不實之國民身分證統一編號及住址；嗣後並報
    警處理，乃查知上情。
二、案經乙○○訴由臺灣高雄地方法院檢察署檢察官偵查起訴。
    理    由
壹、程序部分：
一、按被告以外之人於審判外之陳述，雖不符前4 條之規定，而
    經當事人於審判程序同意作為證據，法院審酌該言詞陳述或
    書面陳述作成時之情況，認為適當者，亦得為證據，刑事訴
    訟法第159 條之5 定有明文；故當事人如放棄對原供述人之
    反對詰問權，於審判程序表示同意該等傳聞證據可作為證據
    ，除法院認該傳聞證據欠缺適當性外，自可承認其證據能力
    。
二、經查，關於本案屬於審判外陳述之傳聞證據，公訴人、被告
    丙○○於審判程序均同意作為證據，且經本院審酌該證據作
    成情況亦無不適當之情形，是依上開規定，認得作為本案證
    據。
貳、實體部分：
一、訊據被告矢口否認有何恐嚇得利犯行，辯稱：當天我根本沒
    有去「南利商行」，更沒有恐嚇乙○○簽立切結書云云。然
    查：
  (一)本案犯罪事實，業據告訴人乙○○於警詢、偵訊及本院94年
    度簡字第7096號吳許有恐嚇取財案件（下稱本院另案）訊問
    時指訴綦詳（見偵卷第26、27、39至41、81、83、93、94頁
    ，偵(二)卷第4 至6 、16至18、40、41、46、47、51、52頁，
    另案院卷第24、25頁），核與目擊證人甲○○於93年12月7
    日警詢、95年9 月13日、本院審理時證稱：案發當時我姊夫
    吳國昌有打電話回公司，以擴音方式恐嚇告訴人要她寫切結
    書，當時還有吳許有、被告、「銀隆」在場質問告訴人，告
    訴人則哭到蹲在地上很嚴重，我擔心告訴人自殺，所以事後
    才會叫謝芳珠去看她等語（見偵卷第81、83頁，偵(二)卷第21
    頁，院卷第59頁），及證人謝芳珠（嗣更名為謝雨彤）於偵
    訊所述大致相符（見偵卷第66頁，偵(二)卷第41、47頁），並
    有告訴人所立之93年9 月4 日切結書影本1 紙在卷可憑（見
    偵(二)卷第24頁），堪信為真實。
  (二)被告雖以前開情詞置辯，惟：
  1.案發當時被告確有在場共同恐嚇告訴人，係經告訴人歷次指
    訴不移，均稱：被告當天是跟吳許有、「銀隆」一起到2 樓
    辦公室恐嚇我，被告先從辦公室撥電話給吳國昌，由吳國昌
    透過電話擴音方式並指示被告及「銀隆」恐嚇我，又對吳許
    有說如果我不簽切結書，就叫被告及「銀隆」押我回家等語
    ，吳許有則在旁指使、監督被告及「銀隆」，又跟我說如果
    不簽切結書，會要照她兒子吳國昌說的將我押走，而押回去
    會發生什麼事，她也不敢保證，此時被告及「銀隆」即依指
    示作勢拉我，硬要我當場寫切結書承認侵占貨物，我因為害
    怕家人遭受傷害，所以才邊哭邊簽下切結書等語明確（見偵
    卷第81、83頁，偵(二)卷第40、83、93頁）；核與證人甲○○
    前揭證述相符（參見(一)部分），足見被告辯稱案發當時伊並
    不在場云云，並非屬實。
  2.參以，告訴人自始即堅詞否認有何業務侵占犯行，且前開案
    件亦經臺灣高等法院高雄分院檢察署檢察長以94年度上聲議
    字第796 號駁回再議，為不起訴處分確定；是在告訴人否認
    且無證據證明情形下，若非受恐嚇等外力影響，豈有突然改
    口承認並主動書立切結書之可能？又當天吳國昌有透過電話
    恐嚇告訴人簽立切結書，已如前述；而證人謝芳珠亦證稱：
    甲○○跟我說告訴人被吳國昌柪了110,000 ，怕告訴人會自
    殺等語明確（見偵(二)卷第41頁），並與告訴人前揭指訴相符
    ，可見吳國昌確有恐嚇告訴人之情事無訛。
  3.告訴人係於哭得眼淚直流蹲坐在地情況下簽立切結書，甲○○見狀擔心告訴人自殺而要謝芳珠去看告訴人等情，均如前
    述；衡情，若非在場之人協同吳國昌共同對告訴人施以恐嚇
    ，僅單憑吳國昌透過電話恫嚇，當不至於使告訴人畏懼至哭
    倒在地，並使旁觀之甲○○認為告訴人深受打擊而有自殺之
    虞。而被告於本院審理時自陳與告訴人係熟識（見院卷第62
    頁），是兩人應僅有相識之誼而別無宿怨，又被告非「南利
    商行」股東、職員，與告訴人是否涉有業務侵占犯行毫無利
    益關聯，再者，被告是否有本案犯行，亦與告訴人被訴業務
    侵占罪成立與否無涉，告訴人實無誣陷被告有共同恐嚇行為
    之必要與動機。是告訴人仍一再堅指被告撥打電話先讓吳國
    昌透過電話擴音出言恫嚇，復受吳國昌、吳許有指示作勢將
    伊拉起押走，而共同恐嚇等情，即堪採信；而證人甲○○證
    稱：在場之吳許有、被告及「銀隆」均無恐嚇告訴人之行為
    云云，顯屬迴護之詞；另被告辯稱並未涉案共同恐嚇云云，
    則係卸責之詞，均不足採。
  (三)案外人吳許有雖曾供稱伊不認識被告，當天被告亦未在場云
    云，然吳許有係本案共犯，已如前述，並經本院另案認定與
    被告、「銀隆」共同在場恐嚇告訴人等情，亦有該另案判決
    在卷可憑（見偵卷第109 至113 頁），是其所言無非意圖卸
    免自己、共犯刑責之詞，復與前開事證及被告偵查中所供：
    我認識吳許有等語均相違（見偵卷第19頁），難信為真實。
    至於證人甲○○嗣於偵查中雖更異前詞，稱被告當天並未在
    場云云，然其於本院交互詰問時則稱：我在警詢時稱被告當
    天也在場，係屬真實，而且警詢距離案發時間較近，記憶較
    清楚，之後因為時間相隔太久，就記不得還有誰在場了等語
    （見院卷第59頁），可見關於甲○○所證，應以其於警詢中
    所稱被告亦有在場為可採。從而，吳國昌、甲○○上開所陳
    ，均不足以據為有利被告之認定。
  (四)綜上所述，被告確有與吳國昌、吳許有、綽號「銀隆」男子
    共同為本案恐嚇得利犯行，堪予認定。
二、至於被告雖聲請再行傳喚告訴人到庭作證；惟告訴人已於本
    院審理時依傳喚準時到庭，係因被告經合法傳喚遲誤該次庭
    期致無法進行，有本院96年4 月3 日審判筆錄可憑（見院卷
    第37、38頁），顯見被告實質上已捨棄傳喚告訴人到庭作證
    ；參以告訴人就本案共證述有12次之多，且被告亦不爭執前
    開證述之證據能力；另就被告欲釐清之「被告當天是否在場
    ？」、「被告當天有無施以恐嚇？」部分，告訴人均已證述
    明確，所證相互間復無矛盾之處；再考量告訴人為憂鬱性病
    患，宜避免高壓力情境等情，有楊寬弘醫院診斷證明書、病
    歷表等在卷可參（見偵卷第45、58至61頁），認無再行傳訊
    告訴人之必要，併予敘明。
三、按行為後法律有變更者，適用行為時之法律。但行為後之法
    律有利於行為人者，適用最有利於行為人之法律，刑法第2
    條第1 項定有明文。查被告行為後，刑法部分條文業於95年
    7 月1 日修正公布後施行，依修正前刑法第33條第5 款及罰
    金罰鍰提高標準條例第1 條前段，規定罰金數額應為銀元10
    元以上；然修正後刑法第33條第5 款提高罰金數額為1,000
    元以上，並以百元計算之。是現行刑法已就罰金數額下限予
    以提高，故修正後之法律效果對行為人而言係屬較為不利；
    是依前開說明，本案自應適用修正施行前之刑法規定而為處
    斷。
四、被告明知告訴人並無業務侵占之事實，仍與訴外人吳國昌、
    其母吳許有及不詳名籍綽號「銀隆」之成年男子共同以將來
    惡害通知告訴人，使其心生畏怖，簽立系爭切結書，核其所
    為係犯刑法第346 條第2 項、第1 項之恐嚇得利罪。被告與
    吳國昌、吳許有、綽號「銀隆」之成年男子間，有犯意聯絡
    及行為分擔，為共同正犯。被告前因傷害案件，經本院以91
    年度雄簡字第52 4號判處有期徒刑3 月確定，於92年8 月11
    日易科罰金執行完畢，有卷附臺灣高等法院被告前案紀錄表
    可按，其受有期徒刑執行完畢，5 年以內故意再犯有期徒刑
    以上之罪，為累犯，應依法加重其刑。爰審酌被告有強盜、
    毒品、賭博、贓物、傷害等前科，素行不良，有臺灣高等法
    院前案紀錄表可按，又為圖吳國昌不法之利益，與吳許有、
    吳國昌、「銀隆」共同恐嚇告訴人，惡性非輕，所為亦屬不
    該，並導致告訴人患有左耳聽覺過敏、憂鬱性疾病等，此有
    診斷證明書影本2 紙可證（見偵卷第45、46、58至61頁），
    復一再飾詞否認犯行，未見悔意；惟念其非主謀，及其犯罪
    動機、目的、手段等一切情狀，量處如主文所示之刑，以資
    懲儆。
五、依刑事訴訟法第299 條第1 項前段，刑法第2 條第1 項前段
    、第28條、第346 條第1 項、第2 項、第47條第1 項，罰金
    罰鍰提高標準條例第1 條前段，判決如主文。
中　　華　　民　　國　　96　　年　　4 　　月　　30　　日
                  鳳山刑事第二庭  審判長法  官  黃建榮
                                        法  官  譚德周
                                        法　官  洪珮婷
以上正本證明與原本無異。
如不服本判決，應於收受送達後10日內向本院提出上訴書狀。
中　　華　　民　　國　　96　　年　　4 　　月　　30　　日
　　　　　　　　　　　　　　　　　　　　書記官  賴朱梅
附錄本判決論罪之法條：
中華民國刑法第346條第1 項、第2 項：
意圖為自己或第三人不法之所有，以恐嚇使人將本人或第三人之
物交付者，處6 月以上5 年以下有期徒刑，得併科1 千元以下罰
金。
以前項方法得財產上不法之利益，或使第三人得之者，亦同。
